臺灣板橋地方法院交通事件裁定　　　　94年度交聲字第1458號
原處分機關　交通部公路總局臺北區監理所
異　議　人
即受處分人　甲○○
　　　　　　　　　　　樓
上列異議人因違反道路交通管理處罰條例案件，對於交通部公路
總局臺北區監理所於民國94年7 月25日以北監自裁字裁40-C0000
0000號違反道路交通管理事件裁決書所為之處分，聲明異議，本
院裁定如下：
    主  文
異議駁回。
    理  由
一、異議意旨略以：異議人於民國94年5 月11日上午9 時55分許
    ，駕駛車牌號碼2A-4439 號自小客車，行經臺北縣板橋市縣
    ○○道與館前西路交叉口等待紅綠燈，待綠燈亮起後，啟動
    車輛之際，僅覺所駕駛之自小客車右後方被撞擊，異議人立
    即停車，並透過照後鏡往後觀看，因為行車死角，並未發現
    撞擊之車輛或物件，且因該時間係該路段之交通尖峰，車輛
    被擦撞亦屬常見，心想所駕駛之車輛應無大礙，才又啟動車
    輛駛離現場，待同日下午1 時許，警察到家中通知車輛肇事
    之情節，經家人通知，受處分人立即到板橋交通大隊接受詢
    問，異議人並無撞擊涂銹瑤所騎乘之車牌號碼N83-308 號重
    型機車之情事，惟警方表示從現場監視錄影設備發覺肇事情
    節，始舉發此案件，異議人堅決表示並未肇事逃逸，但為了
    儘速解決紛爭，與涂銹瑤已經和解，未料警方竟於警詢筆錄
    中記載異議人坦承犯行，並移送交通裁決所，致遭裁決永久
    吊銷駕駛執照之處分。異議人係所駕駛之車輛被撞擊，並非
    肇事逃逸，且警方自始並未播放所謂之現場錄影畫面而逕自
    認定肇事逃逸，而永久吊銷駕駛執照，爰依法聲明異議云云
    。
二、按汽車駕駛人，駕駛汽車肇事致人受傷或死亡，應即採取救
    護或其他必要措施，並向警察機關報告，不得駛離；違者吊
    扣其駕照三個月至六個月；逃逸者吊銷駕駛執照，道路交通
    管理處罰條例第62條第1 項定有明文。又汽車駕駛人，曾依
    道路交通管理處罰條例第62條第1 項之規定吊銷駕駛執照者
    ，終身不得考領駕駛執照，同條例第67條第1 項亦有明文規
    定。
三、經查：本件異議人即受處分人甲○○於民國94年5 月11日上
    午9 時55分許，駕駛車牌號碼2A-4439 號自小客車，沿臺北
    縣板橋市縣○○道往臺北市方向行駛，行經縣民大道與館前
    西路口時，其小客車之右側車身與涂銹瑤所騎乘、亦沿縣民
    大道往臺北市方向行駛之N83-308 號重型機車發生擦撞，涂
    銹瑤因而受有左鎖骨骨折、左腳擦傷之傷害，異議人見狀未
    採取救護或其他必要措施及向警察機關報告，仍駕駛上開自
    小客車駛離現場逃逸，經臺北縣政府警察局板橋交通分隊警
    員譚秀成掣單舉發，另就異議人涉嫌公共危險案件（涉犯刑
    法第185 條之4 之肇事逃逸罪）移請臺灣板橋地方法院檢察
    署檢察官偵查。嗣原處分機關於94年7 月25日以北監自裁字
    裁40-C00000000號違反道路交通管理事件裁決書，依道路交
    通管理處罰條例第62條第1 項及第67條第1 項之規定，裁處
    汽車駕駛人即異議人甲○○吊銷駕駛執照，終生禁考之處分
    ，異議人於94年7 月27日收受該裁決書後並聲明異議等情，
    有上開裁決書、掛號郵件收件回執、臺北縣政府警察局94年
    5 月11日北縣警交字第C00000000 號舉發違反道路交通管理
    事件通知單等件影本在卷可按，並有本院依職權調閱之臺灣
    板橋地方法院檢察署94年度偵字第14284 號偵查卷宗可稽。
    異議人亦不否認於上揭時、地駕車行經上開路段，雖以上揭
    情節置辯，惟查：
  (一)異議人於前述時、地駕駛上開自小客車，向右變換車道之際
    ，其小客車右側車身與被害人涂銹瑤所騎乘之上開機車發生
    擦撞，致使被害人涂銹瑤受有前開傷害，以及異議人於肇事
    後，未採取救護或其他必要之措施及向警察機關報告，逕自
    駕車駛離現場逃逸之事實，業據異議人於警詢時供承不諱，
    且經被害人涂銹瑤、證人陳康逸、王韋迪於警詢時陳述明確
    ，並有臺灣板橋地方法院檢察署94年度偵字第14284 號卷內
    所附之道路交通事故現場圖、道路交通事故調查報告表（一
    ）、（二）各一件、現場及車損照片二十幀可稽。
  (二)查異議人於警詢中自陳「肇事前我駕駛自小客2A-4439 號約
    於上午大約八九點左右從租屋處（縣民大道）出發往臺北方
    向駕駛，至肇事地點（縣民大道與館前西路口），我原本要
    告右邊臨時停車找車內的東西，當我一變換車道就與對造不
    詳機車發生碰撞，我當時並沒有看見對造在我車旁，是發生
    碰撞後我才知道肇事。‧‧‧我當時未使用方向燈。‧‧‧
    我當時車速約為20-30 （公里）左右。‧‧‧我當時因為嚇
    到很緊張且因為可能要賠償對方金錢，所以發生交通事故後
    未保持現場、未通知警方處理、也未救護傷患我就加速往臺
    北方向離開到板橋市○○○街附近找朋友」等語，核與被害
    人涂銹瑤於警詢時指稱「肇事前我駕駛普重機車N83-308 號
    車沿縣民大道一段往臺北市方向直行行駛中間車道靠右行駛
    ，當時我車行方向號誌為綠燈，當我直行時我左前方約一台
    摩托車車車身距離有一台紅色自小客車車速很慢直行，但到
    路口肇事地點卻突然向右行駛變換車道不知是要右轉或直走
    ，該紅色自小客車未打方向燈我不知他的行向，我便繼續向
    前直行，致紅色自小客車右後車門處與我機車左側車身發生
    碰撞因而肇事」等情相符。且依道路交通事故現場圖及現場
    照片所示被害人涂銹瑤機車倒地後之刮地痕位置，乃是在縣
    民大道與館前西路之交叉路口，不在路口黃色網狀線區域內
    ，而是在黃色網狀線區域的右方，靠近穿越館前西路之行人
    穿越道，且刮地痕是呈斜往上開行人穿越道之走勢，足見異
    議人於警詢時所陳：我原本要告右邊臨時停車找車內的東西
    ，當我一變換車道就與對造不詳機車發生碰撞等語，符合實
    情，堪以採信。而異議人於警詢時陳稱其於碰撞發生後已知
    肇事，稽之異議人之2A-4439 號自小客車之右側車身後車門
    處亦有明顯之擦撞痕跡，異議人當時更無不知業已肇事之理
    。綜上，本件異議人上揭所辯均不足取，其於上揭時、地駕
    駛汽車肇事致人受傷，未即採取救護或其他必要措施，及向
    警察機關報告，即駕車駛離現場而逃逸之違規事實，洵堪認
    定，是原處分機關據以援引上開規定，裁處異議人即受處分
    人吊銷駕駛執照，終生禁考，於法並無違誤，本件異議為無
    理由，應予駁回。
據上論斷，應依道路交通管理處罰條例第87條第2 項，道路交通
案件處理辦法第19條，裁定如主文。
中　　華　　民　　國　　94　　年　　12　　月　　13　　日
                      交通法庭  法  官  戴嘉清
以上正本證明與原本無異。
如不服本裁定應於送達後5 日內向本院提出抗告狀。
中　　華　　民　　國　　94　　年　　12　　月　　13　　日
                                書記官  許千士
